臺灣臺北地方法院刑事判決　　　　　　　96年度易字第1466號
公　訴　人　臺灣臺北地方法院檢察署檢察官
被　　　告　甲○○
上列被告因詐欺案件，經檢察官提起公訴（九十六年度偵字第二
九三一號），被告於準備程序中先就被訴事實為有罪之陳述，經
本院告以簡式審判之旨，並聽取當事人之意見後，本院合議庭裁
定行簡式審判程序後，本院判決如下：
    主    文
甲○○幫助意圖為自己不法之所有，以詐術使人將本人之物交付
，處拘役伍拾日，如易科罰金，以新臺幣壹仟元折算壹日，減為
拘役貳拾伍日，如易科罰金，以新臺幣壹仟元折算壹日。
    事    實
一、甲○○明知將自己之金融帳戶存摺及金融卡提供予他人使用
    ，將可能幫助他人遂行詐騙行為，仍基於幫助詐欺之犯意，
    於民國九十五年十二月二十五日前某日，將其先前所申辦臺
    新國際商業銀行大直分行（設臺北市○○區○○路六四五號
    ，下稱臺新銀行）第00000000000000號帳戶
    （九十四年十一月十八日申辦），在不詳地點，以不詳代價
    ，交付予真實姓名、年籍不詳之成年人使用以幫助之。嗣該
    名成年人基於意圖為自己不法所有之犯意，於九十五年十二
    月二十五日十四時許，去電乙○○，誆稱：其為香港跨馬公
    司職員，因乙○○抽中該公司獎項，可參加該公司之旅遊團
    ，若不參加旅遊團，可兌換現金新臺幣（下同）九十萬元，
    惟需先繳納百分之六之保險金，並加入該公司之會員，方可
    領取保險金云云，致乙○○陷於錯誤，依該名成年人之指示
    ，於九十六年一月三日，前往嘉義縣竹崎鄉京城銀行匯款五
    萬四千元、嘉義市兆豐國際商業銀行（下稱兆豐商銀）匯款
    八萬元，均匯至上開甲○○之帳戶內，嗣乙○○始知受騙，
    乃報警處理，而查知上情。
二、案經乙○○訴由臺北市政府警察局中山分局移送臺灣臺北地
    方法院檢察署檢察官偵查起訴。
    理  由
一、證據之認定：
    上開事實一之部分，業據告訴人乙○○於警詢及檢察官偵查
    中指訴綦詳（偵查卷第五、六頁及第六七頁至第六九頁參照
    ），並有臺新銀行第00000000000000號帳戶
    開戶資料及交易明細表一份（偵查卷第四九頁至第六三頁參
    照）、京城銀行匯款委託書及兆豐商銀國內匯款申請書各一
    紙（偵查卷第二三頁參照）在卷可證，且被告甲○○於本院
    九十六年七月十日審理時供承不諱（本院當日審判筆錄參照
    ），是依(一)告訴人乙○○之指述、(二)上開帳戶之開戶資料及
    交易明細表一份及(三)匯款委託書、匯款申請書各一紙等補強
    證據已足資擔保被告於本院審理時所為之上開任意性自白具
    有相當程度之真實性，而得確信被告前述自白之犯罪事實確
    屬真實，從而依刑事訴訟法第一百五十六條第一項及第二項
    規定，本院自得依被告前述自白及該補強證據認定被告確有
    為前述幫助詐欺之犯行，本件事證明確，被告之犯行堪以認
    定。
二、論罪科刑之法律適用：
  (一)按刑法上之幫助犯，係對於犯罪與正犯有共同之認識，而以
    幫助之意思，對於正犯資以助力，而未參與實施犯罪之行為
    者而言（最高法院七十五年度台上字第一五０九號、八十八
    年度台上字第一二七０號判決亦同此意旨）。是以，如未參
    與實施犯罪構成要件之行為，且係出於幫助之意思提供助力
    ，即屬幫助犯，而非共同正犯。本件被告基於幫助之犯意，
    提供前述帳戶存摺及提款卡予真實姓名、年籍不詳之成年人
    ，該名成年人即利用被告之幫助，意圖為自己不法之所有，
    施用詐術使告訴人乙○○陷於錯誤，因而匯款至被告所提供
    之上揭銀行帳戶內，是被告所為係參與詐欺罪構成要件以外
    之行為，且在無證據證明被告係以正犯而非以幫助犯之犯意
    參與犯罪之情形下，應認其所為係幫助犯而非正犯行為。核
    被告所為，係幫助犯刑法第三百三十九條第一項詐欺取財罪
    。被告幫助他人犯上開詐欺之罪，爰依刑法第三十條第二項
    之規定，按正犯之刑減輕之。
  (二)爰審酌被告所為已影響社會正常交易安全，增加被害人尋求
    救濟之困難，並使犯罪之追查趨於複雜，危害社會情節甚鉅
    等，本應予以嚴懲，惟其犯後坦承犯行而態度良好，足認其
    尚有改過遷善之可能及其他一切情狀，從輕量處如主文所示
    之刑，並諭知易科罰金之折算標準。
  (三)查被告犯罪之時間，係在九十六年四月二十四日以前，所犯
    符合中華民國九十六年罪犯減刑條例第二條所定之減刑條件
    ，應依該減刑條例第二條第一項第三款之規定，減其宣告刑
    二分之一，故減為拘役二十五日，並諭知易科罰金之折算標
    準。
據上論斷，應依刑事訴訟法第二百七十三條之一第一項、第二百
九十九條第一項前段，刑法第三百三十九條第一項、第三十條、
第四十一條第一項前段，刑法施行法第一條之一，中華民國九十
六年罪犯減刑條例第二條第一項第三款、第七條，判決如主文。
本案經檢察官郭瑜芳到庭執行職務。
中　　華　　民　　國　　96　　年　　7 　　月　　27　　日
　　　　　　　　　刑事第九庭    法　官　林怡秀
本件正本證明與原本無異。
如不服本判決，應於判決送達後十日內向本院提出上訴狀（應抄
附繕本）。告訴人乙○○如對於本判決不服者，應具備理由請求
檢察官上訴，其上訴期間之計算係以檢察官收受判決正本之日期
為準。
　　　　　　　　　　　　　　　　書記官　林義盛
中　　華　　民　　國　　96　　年　　7 　　月　　27　　日
附錄本案論罪科刑法條全文：
中華民國刑法第三百三十九條
意圖為自己或第三人不法之所有，以詐術使人將本人或第三人之
物交付者，處五年以下有期徒刑、拘役或科或併科一千元以下罰
金。
以前項方法得財產上不法之利益或使第三人得之者，亦同。
前二項之未遂犯罰之。
